臺灣高等法院刑事判決　　　　　　　　99年度上訴字第3428號
上　訴　人　臺灣桃園地方法院檢察署檢察官
上　訴　人
即　被　告　曾文雄
選任辯護人　陳鄭權律師
　　　　　　何豐行律師
上列上訴人因毒品危害防制條例案件，不服臺灣桃園地方法院99
年度訴字第369號，中華民國99年8月20日第一審判決（起訴案號
：臺灣桃園地方法院檢察署98年度偵字第17626號），提起上訴
，本院判決如下：
    主  文
上訴駁回。
    事  實
一、曾文雄前於民國94年間因毒品危害防制條例案件，經原審法
    院判處有期徒刑3月確定。同年間復因施用第一級、第二級
    毒品、贓物及施用第一級毒品等案件，經原審法院分別判處
    有期徒刑10月、7月、4月、1年1月確定，並減刑為有期徒刑
    5月、3月又15日、2月、6月又15日，其中有期徒刑5月、3月
    又15日、2月三罪並定應執行刑為有期徒刑10月確定，並與
    前揭有期徒刑3月及減得之有期徒刑6月又15日入監接續執行
    ，於97年1月30日縮刑期滿執行完畢。詎仍不知悔改，明知
    海洛因為毒品危害防制條例第2條第2項第1款所列管之第一
    級毒品，不得持有、販賣，意圖營利，而為下列販毒行為：
（一）曾文雄與真實姓名年籍不詳之成年男子基於共同販賣海洛
      因營利之犯意聯絡，推由曾文雄以其所申請之門號000000
      0000號行動電話（該門號之SIM 卡及所搭配之行動電話均
      未扣案）作為販賣毒品之聯絡工具，於98年7月30日上午
      11時20分許、11時24分許、11時41分許、11時51分許，張
      文堂以所使用之號碼0000000000號行動電話與曾文雄上開
      號碼0000000000號行動電話聯絡，向曾文雄表示欲購買新
      臺幣（下同）500元之海洛因，並約定在桃園縣中壢市○
      ○路大潤發賣場停車場為交易地點，旋於98年7月30日中
      午12時許，推由該真實姓名年籍不詳之成年男子至上開約
      定地點，並將價值500元毛重0.27公克之海洛因1包販賣予
      張文堂，並取得500元之價金，曾文雄與該真實姓名年籍
      不詳之成年男子乃賺得不詳價差。
（二）曾文雄又基於販賣海洛因營利之犯意，以其所申請之門號
      0000000000號行動電話（該門號之SIM卡及所搭配之行動
      電話均未扣案）作為販賣毒品之聯絡工具，於98年7月24
      日凌晨0時29分許、0時35分許、下午5時9分許，邱憲忠以
      所使用之號碼0000000000號行動電話與曾文雄上開號碼00
      00000000號行動電話聯絡（其中凌晨0時35分許係發送簡
      訊予曾文雄），向曾文雄表示欲購買500元之海洛因，並
      約定在桃園縣中壢市○○路63巷5號曾文雄住處樓下為交
      易地點，於98年7月24日下午5時27分許，邱憲忠抵達該地
      點後，即以上開號碼0000000000號行動電話撥打曾文雄上
      開號碼0000000000號行動電話，告知曾文雄其已抵達，曾
      文雄乃下樓將價值500元不詳重量之海洛因1包販賣予邱憲
      忠，並取得500元之價金，曾文雄乃賺得不詳價差。
（三）曾文雄再基於販賣海洛因營利之犯意，以其所申請之門號
      0000000000號行動電話（該門號之SIM卡及所搭配之行動
      電話均未扣案）作為販賣毒品之聯絡工具，於98年7月25
      日上午11時10分許、11時13分許、11時37分許、11時53分
      許、晚間6時44分許、晚間7時9分許，邱憲忠以所使用之
      號碼0000000000號行動電話與曾文雄上開號碼0000000000
      號行動電話聯絡，向曾文雄表示欲購買500元之海洛因，
      並約定在桃園縣中壢市○○路63巷5號曾文雄住處樓下為
      交易地點，於98年7月25日晚間7時19分許，邱憲忠抵達該
      地點後，即以上開號碼0000000000號行動電話撥打曾文雄
      上開號碼0000000000號行動電話，告知曾文雄其已抵達，
      曾文雄乃下樓將價值500元不詳重量之海洛因1包販賣予邱
      憲忠，並取得500元之價金，曾文雄乃賺得不詳價差。
（四）曾文雄復基於販賣海洛因營利之犯意，以其所申請使用之
      門號0000000000號行動電話（該門號之SIM 卡係搭配曾文
      雄所有扣案之序號000000000000000號BenQ牌行動電話，
      已扣案）作為販賣毒品之聯絡工具，於98年7月31日上午
      10時48分許、11時12分許、11時16分許、11時23分許、下
      午4時33分許，邱憲忠以所使用之號碼0000000000號行動
      電話與曾文雄上開號碼0000000000號行動電話聯絡，向曾
      文雄表示欲購買1,000元之海洛因，並約定在桃園縣中壢
      市○○路63巷5號曾文雄住處樓下為交易地點，於98年7月
      31日下午4時47分許，邱憲忠抵達該地點後，即以上開號
      碼0000000000號行動電話撥打曾文雄上開號碼0000000000
      號行動電話，告知曾文雄其已抵達，曾文雄下樓乃將價值
      1,000元不詳重量之海洛因1包販賣予邱憲忠，並取得1,00
      0元之價金，曾文雄乃賺得不詳價差。
二、曾文雄嗣於98年8月1日中午12時50分許，在桃園縣中壢市○
    ○路63巷5號3樓E室為警查獲，並扣得如附表一、二、三所
    示之物。
三、案經桃園縣政府警察局八德分局報請臺灣桃園地方法院檢察
    署檢察官偵查起訴。
    理  由
甲、證據能力部分：
一、關於被告於警詢中供述之證據能力：按被告之自白，須非出
    於強暴、脅迫、利誘、詐欺、違法羈押或其他不正方法，且
    與事實相符者，始得採為認定被告犯罪事實之證據，此觀刑
    事訴訟法第156條第1項規定甚明。此項證據能力之限制，係
    以被告之自白必須出於其自由意志之發動，用以確保自白之
    真實性，故被告之自由意志，如與上揭不正方法具有因果關
    係而受影響時，不問施用不正方法之人是否為有訊問權人或
    其他第三人，亦不論被施用不正方法之人是否即為被告，且
    亦不以當場施用此等不正方法為必要，舉凡足以影響被告自
    由意志所為之自白，均應認為不具自白任意性，方符憲法所
    揭示「實質正當法律程序」之意旨（最高法院94年度台上字
    第6461號判決要旨參照）。經原審法院勘驗被告警詢錄音結
    果，回答語句相當簡短，甚至多次無法或未回答警方詢問之
    情，警方亦多次要被告爬起來，另警方與被告間亦有非關案
    情之對話內容，堪認被告當時確有身體不適或難過、注意力
    無法集中之情形（見原審99年度訴字第369號卷第至25頁背
    面），故被告警詢中之供述已有其他不正方法取得之情形，
    可認不具自白任意性，自不得執為不利被告認定之依據。
二、按被告以外之人於偵查中向檢察官所為之陳述，除顯有不可
    信之情況者外，得為證據，刑事訴訟法第159條之1第2項定
    有明文。證人張文堂、邱憲忠、張兆卉於檢察官偵查中經具
    結後所為之陳述，查無顯不可信之情況，被告及辯護人亦未
    指出並證明上開證人之證言有何顯不可信之情況，依刑事訴
    訟法第159條之1第2項規定，上開證人於檢察官訊問時經具
    結後所為之證述，自得為證據。雖被告及辯護人於原審法院
    準備程序中主張上開證人於偵查中向檢察官所為之陳述無證
    據能力云云，惟按現行刑事訴訟法關於行通常審判程序之案
    件，為保障被告之反對詰問權，復對證人採交互詰問制度，
    其未經詰問者，僅屬未經合法調查之證據，並非無證據能力
    。此項詰問權之欠缺，非不得於審判中由被告行使以資補正
    ，而完足為經合法調查之證據（最高法院98年度台上字第
    2971號判決意旨參照），查本件原審法院審理時已傳喚證人
    張文堂、邱憲忠到庭使被告及其辯護人有行使反對詰問權之
    機會，再於本院審理中，證人張兆卉亦經本院傳喚到庭使被
    告及其辯護人有反對詰問之機會，是證人張文堂、邱憲忠、
    張兆卉於偵查時向檢察官所為之陳述，即具有證據能力。從
    而被告及辯護人主張證人張文堂、邱憲忠、張兆卉於偵查中
    向檢察官所為之陳述無證據能力云云，顯有誤會，殊不足採
    。
三、又鑑定之經過及其結果，應命鑑定人以言詞或書面報告；法
    院或檢察官得囑託醫院、學校或其他相當之機關、團體為鑑
    定，或審查他人之鑑定，並準用前開規定，刑事訴訟法第20
    6條第1項、第208條第1項前段定有明文。查本判決引用之鑑
    定報告（詳後述），為檢察官指揮司法警察囑託鑑定機關執
    行鑑定職務出具之書面鑑定報告（法務部92年9月1日法檢字
    第0920035083號函示要旨參照），依刑事訴訟法第159條之
    立法意旨及同法第206條規定，得為證據。
四、其餘本件認定事實所引用之卷內所有卷證資料（包含文書證
    據、物證等證據）之證據能力，均據當事人、辯護人於本院
    表示同意作為證據或無意見而不予爭執（見本院卷第51頁）
    ，且無證據證明係公務員違背法定程序所取得；又卷內之各
    項文書證據，亦無刑事訴訟法第159條之4第1款、第2款顯有
    不可信而不得作為證據之情形，均認有證據能力。
乙、實體部分：
壹、審判範圍之特定：犯罪事實為起訴書必要記載事項之一，應
    具體而明確，以界定起訴及審判範圍，兼衡被告防禦權之行
    使，始無背於保護被告之旨。故犯罪事實，應具體明確記載
    犯罪構成要件之基本事實、實行犯罪之方法、時間與地點等
    項，始符法定程式。本案起訴書於事實欄僅記載：「曾文雄
    明知海洛因為毒品危害防制條例第2條第2項第1款所規定之
    第一級毒品，依法不得販賣，竟基於販賣第一級毒品之接續
    犯意，於98年7月間，在桃園縣境內，以其所有之門號00000
    00000號、0000000000號行動電話，作為聯絡販賣毒品之用
    ，以每小包500元之價格，各自販賣海洛因予張兆卉、張文
    堂及邱憲忠。」則起訴書並未載明被告販賣毒品之具體時間
    、地點，然公訴檢察官於原審法院準備程序中就起訴被告販
    賣毒品之具體時間、地點及金額，已具體陳明：「就販賣海
    洛因予張文堂部分，其交易時間為98年7月30日中午12時許
    在桃園縣中壢市○○路○段之大潤發賣場前，交易金額為500
    元；就販賣海洛因予張兆卉部分，分別於98年7月20日在楊
    梅鎮埔心火車站附近，販賣500元之海洛因、於98年7月22日
    在楊梅鎮埔心火車站附近，販賣500元之海洛因、於98年7月
    24日在桃園縣平鎮市山仔頂附近，販賣500元之海洛因；就
    販賣海洛因予邱憲忠部分，分別於98年7月24日在桃園縣中
    壢市○○路63巷5號附近販賣500元之海洛因、98年7月25日
    在桃園縣中壢市○○路63巷5號附近販賣500元之海洛因、於
    98年7月31日在桃園縣中壢市○○路63巷5號附近販賣500元
    之海洛因。」等語（見原審99年度訴字第369號卷第42頁背
    面、第43頁），故本件自應以原審公訴檢察官上開所述為審
    理範圍，先予敘明。
貳、有罪部分：
一、訊據被告曾文雄固坦承曾分別與張文堂、邱憲忠電話連絡關
    於購買海洛因事宜，惟矢口否認有何販賣毒品之情事，辯稱
    ：當時係分別與張文堂、邱憲忠合資購買海洛因依法應係轉
    讓，而非販賣第一級毒品；其辯護人亦稱500元代價無法購
    買海洛因，另以被告之月收入5萬餘元，並無販賣毒品之必
    要，本案係朋友間相互轉讓毒品供吸食，而非販賣，且無獲
    利云云。經查：
（一）關於事實欄一、（一）販賣海洛因予張文堂部分：證人張
      文堂於檢察官偵查時證稱：伊於98年7月下旬（指98年7月
      30日）曾在桃園縣中壢市大潤發賣場旁遭警查獲，遭警扣
      得之毒品係伊打電話向綽號AB之曾文雄購買，當時是購買
      500元海洛因，其後由另成年人將毒品交付伊等語（見偵
      查卷第185、186頁）。於原審法院審理時亦證稱：98年7
      月30日中午12時許，在桃園縣中壢市○○路○段445號旁土
      地公廟前，伊曾因持有海洛因1包、針筒1支而被警方查獲
      ，遭警查獲前伊打電話給曾文雄，曾文雄表示可以先給伊
      一些海洛因解癮，伊就在桃園縣中壢市○○路大潤發前的
      停車場等，約10分鐘後，1個年約2、30歲之胖胖男性將扣
      案的那包海洛因拿給伊，伊就把500元交給該男子，後來
      伊就被查獲了，伊當天由上午11點20分25秒至11點52分25
      秒先後撥打電話與曾文雄所使用之0000000000號行動電話
      ，都是與曾文雄談拿取毒品的事情，且在電話中，就已經
      講好要拿500元的毒品等語（見原審99年度訴字第369號卷
      第88頁背面至89頁背面），觀諸證人張文堂就雙方如何聯
      繫、見面、交付價金及取得毒品等重要事項，陳述十分具
      體明確，且依卷附證人張文堂所使用之0000000000號行動
      電話雙向通聯紀錄所示，確於98年7月30日上午11時20分
      、11時24分、11時41分、11時51分許與被告所使用之0000
      000000號行動電話有通聯情形（見偵查卷第200頁），而
      被告於原審及本院審理時亦坦承與證人張文堂電話聯絡後
      ，曾交付500元之海洛因予證人張文堂之情，與證人張文
      堂上開陳述情節相符。另證人張文堂於取得購買之毒品海
      洛因不久，即於同日中午12時許在桃園縣中壢市○○路2
      段445號旁為警查獲，且經警扣得海洛因1包（毛重0.27公
      克），並經臺灣檢驗科技股份有限公司檢驗結果，確呈嗎
      啡陽性反應，有該公司98年8月13日UL/2009/80027號濫用
      藥物檢驗報告1份在卷可稽（見原審99年度訴字第369號卷
      第52頁）。故證人張文堂陳述情節，均與卷附上開行動電
      話雙向通聯紀錄及臺灣檢驗科技股份有限公司檢驗結果相
      符。又證人張文堂本身涉犯施用毒品案件，經法院裁定令
      入戒治處所強制戒治，其於檢察官偵查及原審法院審理時
      猶堅指被告販賣毒品犯行，亦無為獲邀減刑寬典，致作利
      己損人之不實供述之虞。再衡酌證人張文堂與被告間別無
      其他仇恨怨隙，證人張文堂洵無憑空虛構以誣陷被告之可
      能，亦無甘冒偽證罪責，無端設詞構陷被告之理。故證人
      張文堂上開陳述，自應採信。至被告雖於本院審理中請求
      傳訊證人顧宏騰到庭作證，並指稱顧宏騰即為交付毒品與
      張文堂之人，其後經數次傳喚，證人顧宏騰均未到庭，被
      告及辯護人復陳稱因顧宏騰之母親表示不願打擾顧宏騰，
      且他來不見得會講真話，亦不見得講有利於被告的話，且
      顧宏騰無販賣毒品之前科，因此捨棄傳訊，因被告及其辯
      護人已不認顧宏騰即為交付毒品與張文堂之人，故本院不
      再傳訊，亦認被告與不詳年籍之男子共同為之，併此敘明
      。
（二）關於事實欄一、（二）、（三）、（四）販賣海洛因予邱
      憲忠部分：
    1.關於事實欄一、（二）部分，證人邱憲忠於原審法院審理
      時證稱：伊於98年7 月24日曾以號碼0000000000號行動電
      話撥打曾文雄所使用之0000000000號行動電話，當天有買
      得500元之海洛因，伊於當日凌晨0時29分許、0時35分許
      、下午5時9分許、5時27分許與曾文雄聯絡，下午5時9分
      許那通電話係伊下班後伊到曾文雄住處前所撥打，至於下
      午5時27分許那通則是告訴曾文雄已抵達，本次伊是買到
      500元之海洛因等語（見原審99年度訴字第369號卷第96頁
      背面），且依卷附證人邱憲忠所使用之0000000000號行動
      電話雙向通聯紀錄所示，確於98年7月24日凌晨0時29分許
      、0時35分許、下午5時9分許、5時27分許與被告所使用之
      0000000000號行動電話有通聯情形（見偵查卷第155頁背
      面）。
    2.關於事實欄一、（三）部分，證人邱憲忠於原審法院審理
      時證稱：伊於98年7月25日上午11時10分許開始打電話給
      曾文雄，在11時37分許向曾文雄表示要還500元，意思就
      是要買500元之海洛因，因為在電話中不方便直接講要買
      ，所以伊都是講「要還」。交易地點也是在桃園縣中壢市
      ○○路63巷5號樓下，伊到約定地點後，又打電話告訴曾
      文雄表示已經到了，曾文雄就下來，伊與曾文雄在該處樓
      下交易500元之海洛因，是一手交錢一手拿海洛因等語（
      見原審99年度訴字第369號卷第95頁），且依卷附證人邱
      憲忠所使用之0000000000號行動電話雙向通聯紀錄所示，
      確於98年7月25日上午11時10分許、11時13分許、11時37
      分許、11時53分許、晚間6時44分許、晚間7時9分許、7時
      19分許與被告所使用之0000000000號行動電話有通聯情形
      （見偵查卷第156頁背面）。
    3.關於事實欄一、（四）部分，證人邱憲忠於原審法院審理
      時證稱：伊於98年7月31日曾以號碼0000000000號行動電
      話撥打曾文雄所使用之0000000000號行動電話，並於當日
      下午4時多在桃園縣中壢市○○路63巷5號樓下與曾文雄交
      易1,000元之海洛因，當日下午4時33分許與曾文雄通話時
      ，已經與曾文雄約好要購買1,000元之海洛因，伊大約於
      當日下午4時47分許抵達交易地點，伊又打電話給曾文雄
      ，曾文雄就下樓，毒品交易完成後伊就離開等語（見原審
      99年度訴字第369號卷第94頁），且依卷附證人邱憲忠所
      使用之0000000000號行動電話雙向通聯紀錄所示，確於98
      年7月31日上午10時48分許、11時12分許、11時16分許、
      11時23分許、下午4時33分許、4時47分許與被告所使用之
      0000000000號行動電話有通聯情形（見偵查卷第158頁背
      面）。
    4.觀諸證人邱憲忠就雙方如何聯繫、見面、交付價金及取得
      毒品等重要事項，陳述十分具體明確，亦與卷附上開行動
      電話雙向通聯紀錄相符，且被告於原審法院審理時亦坦承
      曾在遭查獲處（即桃園縣中壢市○○路63巷5號3樓E室）
      樓下交付海洛因予邱憲忠（見原審99年度訴字第369號卷
      第130頁），又證人邱憲忠本身涉犯施用毒品案件，已經
      原審法院於98年11月27日以98年度審訴字第2569號判決判
      處有期徒刑8月，其於原審法院審理本案時猶堅指被告販
      賣毒品犯行，亦無為獲邀減輕其刑寬典，致作利己損人之
      不實供述之虞。再衡酌證人邱憲忠與被告間別無其他仇恨
      怨隙，證人邱憲忠洵無憑空虛構以誣陷被告之可能，亦無
      甘冒偽證罪責，無端設詞構陷被告之理。故證人邱憲忠上
      開陳述，自應採信。
    5.關於事實欄一、（二）、（三）部分，證人邱憲忠固於檢
      察官偵查時證稱：伊曾於98年7月25日中午及98年7月24日
      在桃園縣中壢市○○路曾文雄住處樓下，各向曾文雄購買
      500元之海洛因云云（見偵查卷第88頁），惟證人邱憲忠
      於原審法院審理時已明確證稱：伊於98年7月24日下午5時
      27分許至曾文雄住處樓下，向曾文雄買得500元之海洛因
      ；另於98年7月25日晚間7時19分許在曾文雄住處樓下，向
      曾文雄買得500元之海洛因等語，已如前述，查證人邱憲
      忠於原審法院審理時上開證述，係經提示其所使用之0000
      000000號行動電話雙向通聯紀錄俾喚起其記憶，且所述內
      容遠較偵查中之證述更具體明確，故其於原審法院審理時
      所述當較可信。
（三）至被告雖辯稱當時係分別與張文堂、邱憲忠合資購買海洛
      因係轉讓毒品云云，惟查被告於檢察官偵查時先稱：伊僅
      曾經幫朋友調過毒品，但沒有賺錢云云（見偵查卷第194
      頁），並未提及係合資購毒，嗣於原審法院審理時方改稱
      合資購買，且被告關於交付海洛因予張文堂乙節，於檢察
      官偵查時係稱：伊曾委託朋友將毒品送至桃園縣中壢市大
      潤發賣場旁，但對方是向伊購買500元，所以伊也是向朋
      友調500元云云（見偵查卷第194頁），於原審法院審理時
      又稱：當天張文堂打電話給伊說有500元，詢問是否可以
      拿到海洛因，因為藥頭表示要1,000元才能交易，所以伊
      也湊500元一起合資，並要藥頭直接至大潤發賣場附近將
      毒品交給張文堂，藥頭將海洛因交給張文堂後就走了，當
      天藥頭沒有將毒品給伊云云（見原審99年度訴字第369號
      卷第92頁），其後又改稱：當天在張文堂拿到海洛因之後
      約1、2個小時，伊也有拿到海洛因，伊記得很清楚云云（
      見原審99年度訴字第369號卷第127頁背面），前後供述不
      同，是否屬實，已非無疑，況證人張文堂於檢察官偵查時
      、證人邱憲忠於檢察官偵查及原審法院審理時均明確指稱
      係向被告購買毒品，亦未曾提及有合資購毒之事，足認被
      告所辯合資購毒之說，顯係飾卸之詞，不足採信。至證人
      張文堂於原審審理時雖一度證稱：伊有向曾文雄表示要湊
      錢一起拿毒品云云（見原審99年度訴字第369號卷第89頁
      ），惟其又稱：伊與曾文雄在電話中沒有提到取得毒品後
      ，伊要分多少毒品給曾文雄（見原審99年度訴字第369號
      卷第90頁），若被告與證人張文堂確係合資購買，被告豈
      有不向證人張文堂清楚言明雙方出資金額及可分得毒品數
      量之理？顯見證人張文堂雖曾稱向被告表示要湊錢一起拿
      毒品云云乙節，係迴護被告之詞，不足為有利被告之認定
      。再被告與張文堂交易當日最後一次通聯時間為11時51分
      48秒，於確定調到毒品不到十分鐘內（見原審99年度訴字
      第369號卷第91頁），即由不詳年籍之成年男子持毒品交
      付張文堂，若非被告與該不詳年籍之人事先基於共同意圖
      營利之犯意聯絡，焉有如此迅速交貨之理，顯見被告與該
      不詳年籍之人有犯意聯絡、行為分擔甚明。又證人邱憲忠
      於原審證稱：買500元的海洛因跟1,000元的海洛因重量是
      不一樣的，500元的海洛因比較少，1,000元比500元多一
      倍；買1,000元及500元都是1包，只是重量不一樣，但是
      袋子是一樣的（見原審99年度訴字第369號卷第94頁），
      足見並無500元無法購買毒品海洛因之事，被告辯護人上
      開所辯，亦無足採。
（四）按販賣海洛因毒品係違法行為，非可公然為之，且有其獨
      特之販售通路及管道，復無公定價格，容易增減分裝之份
      量，而每次買賣之價量，可能隨時依雙方關係深淺、資力
      、需求量及對行情之認知、來源是否充裕、查緝鬆嚴、購
      買者被查獲時供述購買對象之可能風險評估等，而異其標
      準，非可一概而論。本件被告於本院審理時既否認有上揭
      販賣海洛因之事實，本院自無從查得其購入海洛因之真正
      價格及其因非法販賣海洛因予證人張文堂、邱憲忠而獲得
      具體利潤之金額，然按近年來政府為杜絕毒品之氾濫，對
      於查緝施用及販賣毒品之工作，無不嚴加執行，販賣毒品
      罪又係重罪，設若無利可圖，衡情一般持有毒品之人當無
      輕易將所持有之海洛因轉售他人，而甘冒於再次向他人購
      買時，有被查獲移送法辦之危險之理，且不論是瓶裝或袋
      裝之海洛因，均可任意分裝或增減其份量、純度，每次買
      賣之價量，亦隨時隨雙方關係之深淺、當時之資力、需要
      程度及對行情之認知等因素而為機動地調整，因之販賣之
      利得，除經坦承犯行，或帳冊價量均臻明確外，委難察得
      獲利實情，職是之故，縱未確切查得販賣賺取之實際差價
      ，但除別有事證，足認係按同一價格轉讓，確未牟利外，
      尚難執此即認非法販賣之事證有所不足，致知過坦承者難
      辭重典，飾詞否認者反得逞僥倖，而失情理之平。參以被
      告與證人張文堂、邱憲忠間並無特殊重要情誼或至親關係
      ，被告果無牟利，斷無費心涉險販賣第一級毒品，自甘承
      受重典之理，是被告顯有營利之意圖甚明。
（五）本件事證明確，被告上開犯行均堪予認定。
二、論罪科刑：
（一）新舊法比較：
    1.按行為後法律有變更者，適用行為時之法律。但行為後之
      法律有利於行為人者，適用最有利於行為人之法律，刑法
      第2條第1項定有明文。
    2.被告行為後，毒品危害防制條例第4條於98年5月20日經總
      統華總一義字第09800125141號令修正公布，並自公布後6
      個月（即98年11月20日）施行（最高法院99年度台上字第
      3968號判決意旨參照），就該條販賣第一級毒品法定罰金
      刑部分，已由修正前得併科1,000萬元以下罰金，修正為
      得併科2,000萬元以下罰金，則修正後之規定並未較有利
      於被告。是以，經比較行為時法與裁判時法，就其所犯販
      賣第一級毒品罪部分，因修正後之規定不利於被告，應依
      刑法第2條第1項前段規定，適用行為時之法律。
（二）按海洛因係毒品危害防制條例第2條第2項第1款所規定之
      第一級毒品。核被告關於事實欄一、（一）、（二）、（
      三）、（四）所為，均係犯修正前毒品危害防制條例第4
      條第1項之販賣第一級毒品罪。被告各次販賣第一級毒品
      前，持有第一級毒品之低度行為，應為其販賣該毒品之高
      度行為所吸收，不另論罪。關於事實欄一、（一）部分，
      被告與真實年籍不詳之成年男子間，有犯意聯絡及行為分
      擔，均為共同正犯。被告先後4次販賣第一級毒品之犯行
      ，犯意各別，行為互殊，應予分論併罰。被告前有如事實
      欄一所載犯罪科刑及執行完畢之紀錄，有本院被告前案紀
      錄表在卷可憑，其於有期徒刑執行完畢後，5年以內各故
      意再犯本案有期徒刑以上之4罪，均為累犯，惟因被告所
      犯本件販賣第一級毒品海洛因罪法定本刑為死刑或無期徒
      刑部分，依法不得加重，故僅就其罰金刑部分，依法加重
      其刑。又被告所為4次販賣第一級毒品犯行固值非難，惟
      其本身並未因上開販賣行為而獲得暴利，且其4次販賣第
      一級毒品海洛因之數量非鉅，與一般通常情形之販賣毒品
      係為求鉅額獲利或查獲之毒品多達數百、數千公克之情形
      自屬有別，是其犯罪情節尚屬輕微，實屬情輕法重，客觀
      上足以引起一般同情，顯有情堪憫恕之處，是本院認縱處
      以該條法定最低刑度猶嫌過重，爰就被告所犯4次販賣第
      一級毒品罪部分，均依刑法第59條之規定，減輕其刑，並
      均先加後減之。原審援引修正前毒品危害防制條例第4條
      第1項，毒品危害防制條例第18條第1項前段、第19條第1
      項，刑法第2條第1項前段、第11條、第28條、第47條第1
      項、第59條、第51條第5款規定，並審酌被告正值青壯年
      ，不思努力進取，並應知毒品對於身心健康有莫大之戕害
      ，竟漠視毒品之危害性，而為本案販賣毒品犯行，危害國
      民身心健康及社會風氣，兼衡其素行、犯罪之動機、目的
      、手段、販賣毒品之數量、所得利益多寡及犯後態度等一
      切情狀，分別量處如主文所示之刑，並就主刑部分定應執
      行之刑為有期徒刑20年，並認以營利為目的販賣毒品，經
      多次販賣後，持有剩餘毒品被查獲，其各次販賣毒品行為
      ，固應併合處罰，惟該持有剩餘毒品之低度行為，應僅為
      最後一次販賣毒品之高度行為所吸收，不另論罪，則就該
      查獲之剩餘毒品，自只能於最後一次販賣毒品罪宣告沒收
      銷燬，不得於各次販賣毒品罪均一併宣告（最高法院98年
      度台上字第1063號判決意旨參照），扣案如附表一所示海
      洛因，均應依毒品危害防制條例第18條第1項前段於本件
      第4次販賣罪刑項下宣告沒收銷燬。另以沒收含有保安處
      分之性質，在剝奪犯罪者因犯罪而取得之財產上利益，以
      遏止犯罪，與罰金屬刑罰之性質有別，毒品危害防制條例
      第19條第1項規定「犯第4條至第9條、第12條、第13條或
      第14條第1項、第2項之罪者，其供犯罪所用或因犯罪所得
      之財物，均沒收之，如全部或一部不能沒收時，追徵其價
      額或以其財產抵償之」，係刑法第38條第1項第2款、第3
      款沒收之特別規定，於共同正犯，因其犯罪所得係合併計
      算，且於全部或一部不能沒收時以其財產抵償之，為避免
      執行時發生重複沒收、抵償之情形，故各共同正犯之間係
      採連帶沒收主義，於裁判時僅諭知連帶沒收，不得就全體
      共同正犯之總所得，對各該共同正犯分別重複諭知沒收（
      最高法院98年度台上字第6331號判決意旨參照），未扣案
      之如附表二編號1所示行動電話1支（含門號0000000000號
      之SIM卡1張），係被告所有，業據被告於原審審理時陳明
      （見原審99年訴字第369號卷第127頁），該物係被告與真
      實年籍不詳之成年男子共同為供本件事實欄一、（一）販
      賣第一級毒品所用之物，及被告為事實欄一、（二）、（
      三）販賣第一級毒品所用之物，應依毒品危害防制條例第
      19條第1項規定宣告沒收，又因並未扣案，如全部或一部
      不能沒收時，追徵其價額；其中事實欄一、（一）部分，
      宣告與共犯連帶沒收，併諭知如全部或一部不能沒收時，
      連帶追徵其價額。又毒品危害防制條例第19條第1項規定
      所稱「追徵其價額」者，係指所沒收之物為金錢以外之其
      他財物而無法沒收時，因其實際價值不確定，應追徵其價
      額，使其繳納與原物相當之價額，並無以其財產抵償之問
      題，倘嗣後追徵其金錢價額，不得結果而須以其財產抵償
      者，要屬行政執行機關依強制執行之法律之執行問題，即
      無不能執行之情形，自毋庸諭知「或以其財產抵償之」，
      如不能沒收之沒收標的為金錢時，因價值確定，判決主文
      直接宣告「以其財產抵償之」即可，不發生追徵價額之問
      題（最高法院99年度第5次刑事庭會議決議參照），故未
      扣案如附表二編號1所示行動電話1支（含門號0000000000
      號之SIM卡1張），於如全部或一部不能沒收時，僅係諭知
      如上所述之「連帶追徵其價額」、「追徵其價額」，無庸
      諭知「或以其等財產連帶抵償之」、「或以其財產抵償之
      」，一併敘明。而如附表二編號2所示行動電話1支（含門
      號0000000000號SIM卡1張），係被告所有供本件事實欄一
      、（四）販賣第一級毒品所用之物；扣案如附表二編號3
      所示包裝前開海洛因之塑膠袋4個，係被告所有，用以包
      裹第一級毒品，防其裸露、逸出、潮濕，便於攜帶販賣他
      人之用，均應依毒品危害防制條例第19條第1項前段規定
      宣告沒收。又上開物品既已扣案，自無不能沒收之虞，即
      無併諭知追徵其價額或以其財產抵償之必要（最高法院95
      年度台上字第1001、3133號判決意旨參照），又依毒品危
      害防制條例第19條第1項規定，犯販賣、運輸毒品罪者，
      其犯罪所得之財物，均沒收之，係採義務沒收主義，故其
      犯罪所得之對價，不問其中成本若干，利潤多少，均應全
      部諭知沒收，以貫徹政府查禁煙毒之決心，並符立法本旨
      （最高法院95年度台上字第3133號判決要旨參照）。再按
      共同正犯犯罪所得之財物為新臺幣時，因係合併計算，且
      於全部或一部不能沒收時以其財產抵償之，為避免執行時
      發生重複沒收、抵償之情形，故各共同正犯之間係採連帶
      沒收主義，於裁判時應諭知被告共同犯罪所得之財物應與
      其他共同正犯連帶沒收之（參照最高法院98年度台上字第
      1498號判決意旨）。被告就事實欄一、（一）部分共同販
      賣海洛因所得500元；就事實欄一、（二）部分販賣海洛
      因所得500元；就事實欄二、（三）部分販賣海洛因所得
      500元；就事實欄一、（四）部分販賣海洛因所得1,000元
      ，雖未扣案，仍應依毒品危害防制條例第19條第1項之規
      定均予諭知沒收，如全部或一部不能沒收時，以其財產抵
      償之；其中就事實欄一、（一）共同販賣海洛因所得500
      元部分，宣告與共犯連帶沒收之，併諭知如全部或一部不
      能沒收時，以其等之財產連帶抵償之，並就如附表三所示
      之物，無證據證明與本案有關，爰均不宣告沒收。經核原
      審認事用法及量刑均屬妥適，而無違誤，上訴人即被告上
      訴指摘原判決就有罪部分判決不當，並以其所為均係屬轉
      讓第一級毒品海洛因，請求撤銷有罪部分之判決云云，惟
      經本院審酌被告所為均係販賣第一級毒品海洛因，已詳如
      上述，故其上訴核屬無理由，應予駁回。
、無罪部分
一、公訴意旨另以：被告分別於98年7月20日在楊梅鎮埔心火車
    站附近，販賣500元之海洛因予張兆卉。又於98年7月22日在
    楊梅鎮埔心火車站附近，再次販賣500元之海洛因予張兆卉
    。於98年7月24日在桃園縣平鎮市山仔頂附近，再一次販賣
    500元之海洛因予張兆卉，因認被告此部分亦涉犯毒品危害
    防制條例第4條第1項之販賣第一級毒品罪嫌云云。
二、按犯罪事實應依證據認定之，無證據不得認定犯罪事實；不
    能證明被告犯罪者，應諭知無罪之判決，刑事訴訟法第154
    條第2項、第301條第1項分別定有明文。又事實之認定，應
    憑證據，如不能發現相當證據，或證據不足以證明，自不能
    以推測或擬制之方法，以為裁判基礎（最高法院40年台上字
    第86號判例意旨參照）。再按刑事訴訟法第161條第1項規定
    ：檢察官就被告犯罪事實，應負舉證責任，並指出證明之方
    法。其立法理由：「為確實促使檢察官負舉證責任及防止濫
    行起訴‥‥檢察官對於被告之犯罪事實，自應負提出證據及
    說明之實質責任」。因此，公訴案件犯罪證據之蒐集及提起
    公訴後，對犯罪事實之舉證責任與指出證明之方法，均屬公
    訴人之職責，原則上法院僅於當事人之主張及舉證範圍內進
    行調查證據，其經法定程序調查證據之結果，認已足以證明
    犯罪事實時，始得為犯罪事實之認定。若其為訴訟上之證明
    ，於通常一般人仍有合理之懷疑存在，尚未達於可確信其真
    實之程度者，在該合理懷疑尚未剔除前，自不能為有罪之認
    定。且法院不得以偵查機關關於某種犯罪之調查不易，即放
    棄上開原則之堅持，致有違背刑事訴訟無罪推定及嚴格證明
    之原則。是以，倘檢察官所提出之證據，不足為被告有罪之
    積極證明，或其指出證明之方法，無從說服法院以形成被告
    有罪之心證，基於無罪推定之原則，自應為被告無罪判決之
    諭知（最高法院92年台上字第128號判例要旨及94年度台上
    字第2033號判決要旨參照）。
三、訊據被告堅決否認涉有此部分販賣海洛因之犯行，公訴意旨
    認被告涉有此部分犯行，無非係以證人張兆卉之證述，及卷
    附證人張兆卉所使用之0000000000號行動電話雙向通聯紀錄
    為主要論據。惟查：
（一）證人張兆卉固於檢察官偵查時證稱；伊曾於98年7月初在
      桃園縣平鎮市○○路山仔頂附近，向曾文雄購買海洛因，
      伊自98年6月底至7月初總共向曾文雄買過6次海洛因，每
      次買500元，交易方式係在電話中約定交易地點，分別在
      楊梅火車站交易過1次，在埔心火車站交易過3次，在山仔
      頂則交易過2次云云（見偵查卷第78、79頁），然查證人
      張兆卉上開所證，本即相當籠統，且就各次毒品交易之時
      間及地點，均未具體特定，自難執此逕為不利被告之認定
      。再證人張兆卉於警詢中從未提及向被告購買海洛因，嗣
      於檢察官偵查時方指稱曾向被告購得海洛因，且次數達6
      次云云，是否屬實，即有可疑。
（二）依卷附證人張兆卉所使用之0000000000號行動電話雙向通
      聯紀錄所示，證人張兆卉固與被告所使用之0000000000號
      行動電話曾於98年7月20日上午11時48分許、11時49分許
      、中午12時5分許、下午1時2分許、98年7月22日凌晨2時
      23分許、2時25分許、2時39分許、98年7月24日上午11時
      36分許有通話情形（見偵查卷第128、130、133 頁），惟
      上開通話並未經監聽，且證人張兆卉復經本院提訊到庭、
      進行交互詰問，對上開通話內容為何，及是否向被告購買
      毒品海洛因，均證稱：時間已久，不記得了（見本院卷第
      121頁背面至122頁），即尚難逕行推認張兆卉與被告間之
      通聯為購買毒品。再上開通話時間，亦與證人張兆卉於檢
      察官偵查時所述向被告購買海洛因之時間（即98年6月底
      至7月初，見偵查卷第78至79頁），顯非吻合，更難逕認
      上開通話即係證人張兆卉向被告購買毒品之聯絡電話。
（三）雖公訴檢察官於本院審理時提出臺灣桃園地方法院檢察署
      98年度毒偵字第3470、3585、3970號起訴書，惟依該起訴
      書內容，證人張兆卉係涉嫌於98年4月14日下午3時24分許
      為警採尿回溯26、96小時內某時，有施用海洛因、甲基安
      非他命犯行；復於98年7月11日晚間10時許為警採尿回溯
      26、96小時內某時，有施用海洛因、甲基安非他命犯行；
      再於98年7月13日下午5時許有施用海洛因犯行，顯與本件
      檢察官起訴所指被告於「98年7月20日」、「98年7月22日
      」及「98年7月24日」販賣海洛因予證人張兆卉犯行無涉
      ，亦無從為不利被告之認定。
（四）原審因認此部分難認檢察官已依法善盡其舉證及說明之責
      任，既無從依檢察官所提出之證據，得以補強佐證被告確
      實有公訴人所指販賣海洛因予張兆卉之事證。此外，復查
      無其他積極證據，足資證明被告有檢察官所指之此部分犯
      行，應認不能證明被告涉犯此部分罪嫌，自應為被告無罪
      之諭知。上訴人即檢察官上訴略以：1.被告於偵查中供承
      ：其於警詢時因施用毒品退藥，導致神智不清，始會亂講
      一通；惟經原審勘驗結果，並無警察於詢問時對被告施以
      任何不法手段，且施用毒品者退藥時所為之陳述並無必然
      虛偽不實之理，原審遽以排除被告警詢自白之證據能力，
      有判決適用法則不當之違誤。2.又被告於警詢時坦承：其
      曾於最近的98年7 月間，販賣海洛因毒品給綽號「阿卉」
      的張兆卉，‥‥，其販賣毒品交易的地點都是在平鎮市的
      山仔頂、中壢市中原大學附近等地；其忘記共賣過幾次海
      洛因毒品給這些人了；其都是看他們有多少錢就賣多少，
      沒有固定價錢等語，並於原審準備程序時供稱：張兆卉、
      張文堂本來是向其的上游購買毒品，後來其的上游就跟她
      們兩人說如果要購買毒品就透過其，因為其的上游不想讓
      張兆卉、張文堂知道還是他在販賣毒品，而且其等是合資
      購買的等語，此亦經證人張兆卉於偵查中證稱：其約於10
      年前就認識被告，綽號叫「AB」，因其以行動電話門號00
      00000000號致電被告所持用前4碼為0981者，向被告購買
      毒品，被告於7月初在平鎮市○○路山子頂附近，提供其
      海洛因，其從6月底至7月初曾向被告買過6次，都是其打
      電話給他，每次買500元，交易方式均是被告在電話中跟
      其說交易地點，由其騎機車到交易地點，其中在楊梅火車
      站1次，在埔心火車站3次，另2次則在山子頂，且彭世偉
      曾陪其去過4次，是在楊梅及埔心火車站者等語，並有通
      聯紀錄可證，證人張兆卉所述交易時間雖與通聯紀錄所示
      有出入，應係記憶錯誤所致；證人張兆卉於警詢時未提及
      曾向被告購買毒品，係因當時尚未查獲通緝之被告，而未
      及詢問。3.再者，本案並無起訴不符法定程序之情事等語
      。惟查被告警訊筆錄已有其他不正方法取得之情形，詳如
      理由欄甲、證據能力部分一、所述，公訴人雖認被告所述
      並無必然虛偽不實之理，然查刑事訴訟法法第156條第1項
      自白任意性之規定不容違反，如有違背，依該條規定，自
      不得採為認定犯罪事實之依據，公訴人認此項排除有判決
      適用法則不當之違誤，自有誤會，本院自無從依據該筆錄
      對被告為不利之認定。再按被告警詢筆錄不具證據能力，
      而證人張兆卉雖於檢察官訊問時供述98年6月底至7月初共
      6次向被告購買海洛因云云，惟證人張兆卉於本院審理時
      到庭證稱因時間已久、不記得了，且通聯記錄亦未監聽，
      自不能遽然推定該等通聯即為購買海洛因聯絡，公訴人雖
      指稱被告於原審準備程序陳稱係上游欲跟張兆卉等二人說
      如果購買毒品就透過被告，然查被告並未具體陳明其與張
      兆卉間確有買賣之行為；又公訴人已於原審法院就被告販
      賣毒品與張兆卉之犯行具體指明犯罪時間、地點特定為98
      年7月20日、98年7月22日、98年7月24日，而上開三次犯
      行並無證據足以證明被告有販賣毒品與證人張兆卉，原審
      因而就此部分為被告無罪判決之諭知，於法亦無違誤，公
      訴人以上述理由上訴指摘原判決此部分判決不當，請求撤
      銷改判，核為無理由，應予駁回。
肆、綜上所述，原判決並無違誤，被告及公訴人之上訴均為無理
    由，均應予駁回。
據上論斷，應依刑事訴訟法第368條，判決如主文。
本案經檢察官楊秀琴到庭執行職務。
中    華    民    國  100     年    11    月    16    日
                  刑事第七庭  審判長法  官  溫耀源
                                    法  官  張傳栗
                                    法  官  王復生
以上正本證明與原本無異。
如不服本判決，應於收受送達後10日內向本院提出上訴書狀，其
未敘述上訴之理由者並得於提起上訴後10日內向本院補提理由書
（均須按他造當事人之人數附繕本）「切勿逕送上級法院」。
中    華    民    國   100    年    11    月    16    日
                                    書記官  林初枝
附表一：
┌──┬──────────┬────────┬────┐
│編號│  毒品種類          │   重 量        │ 備  註 │
├──┼──────────┼────────┼────┤
│ 1  │第一級毒品海洛因4 包│合計淨重0.75公克│        │
└──┴──────────┴────────┴────┘
附表二：
┌──┬─────────────┬───────────┐
│編號│  物   品   名    稱      │   備          註     │
├──┼─────────────┼───────────┤
│ 1  │未扣案門號0000000000號行動│被告所有供事實欄一、（│
│    │電話1支（含該門號SIM卡）  │一）、（二）、（三）販│
│    │                          │賣第一級毒品所用之物  │
├──┼─────────────┼───────────┤
│ 2  │扣案之序號000000000000000 │被告所有供事實欄一、（│
│    │號BenQ牌行動電話1支（含門 │四）販賣第一級毒品所用│
│    │號0000000000號SIM卡1張）  │之物                  │
├──┼─────────────┼───────────┤
│ 3  │包裝附表一所示毒品之塑膠袋│被告所有供事實欄一、（│
│    │4個（空包裝總重0.60公克） │四）販賣第一級毒品所用│
│    │                          │之物                  │
└──┴─────────────┴───────────┘
附表三：
┌──┬────────────────┬──────┐
│編號│  物   品   名    稱            │   備 註    │
├──┼────────────────┼──────┤
│ 1  │扣案之序號000000000000000號黑色 │與本案無關  │
│    │行動電話1支（含門號0000000000號 │            │
│    │之SIM卡1張）                    │            │
├──┼────────────────┼──────┤
│ 2  │扣案之序號00000000000000 0號MP4 │與本案無關  │
│    │行動電話1 支（含門號0000000000號│            │
│    │SIM 卡1 張）                    │            │
├──┼────────────────┼──────┤
│ 3  │注射針筒1支                     │與本案無關  │
├──┼────────────────┼──────┤
│ 4  │自製塑膠杓2支                   │與本案無關  │
├──┼────────────────┼──────┤
│ 5  │維維樂鐵盒1個                   │與本案無關  │
├──┼────────────────┼──────┤
│ 6  │DORAEMON鐵盒1個                 │與本案無關  │
├──┼────────────────┼──────┤
│ 7  │空分裝袋15個                    │與本案無關  │
├──┼────────────────┼──────┤
│ 8  │海洛因殘渣袋3個                 │與本案無關  │
├──┼────────────────┼──────┤
│ 9  │黃色塑膠杓1支                   │與本案無關  │
├──┼────────────────┼──────┤
│ 10 │現金新臺幣3,000元               │與本案無關  │
├──┼────────────────┼──────┤
│ 11 │未發現含法定毒品成分粉末1 包（淨│與本案無關  │
│    │重0.98公克，空包裝重0.42公克）  │            │
└──┴────────────────┴──────┘